【裁判字號】    89,上訴,558
【裁判日期】    890405
【裁判案由】    公共危險等
【裁判全文】
臺灣高等法院刑事判決                  八十九年度上訴字第五五八號
    上  訴  人
    即  被  告  甲○○
    義務辯護人  丙○○
右上訴人，因公共危險案件，不服臺灣台北地方法院，八十八年度訴字第一四八二號
，中華民國八十九年一月十七日第一審判決（起訴案號：臺灣台北地方法院檢察署八
十八年度偵字第一九三００號）提起上訴，本院判決如左：
    主      文
上訴駁回。
    事      實
一、甲○○與乙○○係夫妻，具有家庭暴力防治法第三條第一款之家庭成員關係。二
    人平日感情即不睦，因甲○○不滿乙○○拒絕與之同居，且欲與之離婚，竟於八
    十八年六月二十四日十九時許，基於恐嚇之犯意，攜帶汽油至乙○○位於台北縣
    新店市○○路○段七十二巷一號五樓住處之頂層，對乙○○恫嚇稱：「要給妳死
    」等語，並隨即將汽油自頂層潑下，而以此加害生命之事恐嚇乙○○。汽油因而
    沿破漏之屋簷滲入乙○○五樓住處之陽台及灑至一樓處，乙○○見此危害生命之
    事因而心生畏懼，因此大喊救命而驚動附近鄰居，甲○○見狀立即逃逸。乙○○
    隨即報警尋線查獲。
二、案經台北縣警察局移送台灣台北地方法院檢察署檢察官偵查起訴。
    理      由
一、訊據被告甲○○矢口否認有上開恐嚇犯行，辯稱：伊並未出言恐嚇乙○○，是日
    因伊先以電話找乙○○，但無人接聽，伊乃將溶解油漆用之松香水一併攜至乙○
    ○住處頂層等候，且將松香水連同其他油漆用之器具整袋擺放在頂層女兒牆上，
    因而不慎滑落，並未潑灑汽油云云。經查，右開事實，業據被害人乙○○迭於警
    訊、偵查及原審審理中指訴不移，且被害人於原審審理中指稱：「被告所潑下者
    係汽油，而非松香水，．．．．斯時其位於屋內，並未聽聞任何探訪敲門聲」等
    情，至現場處理之警員即證人李連慶於原審審理中亦證稱：「是我去處理，被告
    已離開，桶子及東西均已拿走，只有地上有油漬，油漬聞起來是汽油味」等語；
    苟被告至被害人住處之目的係為探訪被害人，為何未敲門而使屋內之人應門？若
    係無人應門而等候，又何須將松香水等物一併攜帶至頂層，且置於容易傾倒之女
    兒牆上？若係不慎傾倒，為何現場未遺留桶子等物？在在均足證明被告所辯無非
    卸責之詞，不足採信。事證明確，其犯行堪以認定。
二、核被告以加害被害人生命之事，對於被害人實施精神上不法之侵害，因而使被害
    人心生畏懼，自足危害其安全，所為係犯刑法第三百零五條之恐嚇罪。原審以被
    告罪證明確，適用同上法條及罰金罰鍰提高標準條例第一條前段，併審酌被告品
    行、犯罪之動機、目的、智識程度，不僅以言詞且以實際舉措恐嚇被害人，而實
    施家庭暴力之行為，所生之危害甚鉅，暨犯罪後猶砌詞卸責等一切情狀，本院認
    不宜輕縱，茲量處有期徒刑七月，以示懲儆。公訴人認被告潑灑汽油之行為，乃
    欲燒燬該屋，尚構成刑法第一百七十三條第三項、第一項之放火燒燬現供人使用
    建築物罪。惟查，公訴人既認被告犯罪之動機係為恐嚇被害人，又謂被告係故意
    放火燒燬建築物，因鄰人之大喝而未遂，其推論邏輯本即存有矛盾；況現場並未
    發現有火種材料，此經被害人及證人李連慶供述在卷，以被告、被害人斯時互相
    所處之位置，其間相隔一層樓高度（約三公尺），且隔有屋簷，若無火種如何引
    燃潑灑至被害人住處陽台之汽油，又苟被告有意燒燬該屋，大可於五樓適當處所
    為之，何須至五樓頂層，且先將汽油潑灑至五樓陽台而後再隔空引燃之？可知被
    告之犯意應僅止於恐嚇被害人，而無燒燬被害人住處之意思。此外，復查無其他
    積極證據足資認定被告有燒燬該建築物之犯意，此部分本應為無罪之諭知，但公
    訴人認此部分與上開論處被告恐嚇罪刑部分有牽連犯之裁判上一罪之關係，茲不
    另為無罪之諭知，附此敘明。其認事用法，均無不合，被告上訴意旨猶執當天被
    害人不在，伊未出言恐嚇，且伊是不小心碰倒松香水等陳詞指摘原判決不當，為
    無理由，應予駁回。
據上論斷，應依刑事訴訟法第三百六十八條判決如主文。
本案經檢察官呂光華到庭執行職務。
中     華     民     國    八十九   年       四       月       五       日
                             臺灣高等法院刑事第二十五庭
                                 審判長法  官  許  國  宏
                                       法  官  袁  從  楨
                                       法  官  洪  光  燦
右正本證明與原本無異。
檢察官如不服本判決應於收受送達後十日內向本院提出上訴書狀，其未敘述上訴之理
由者並得於提起上訴後十日內向本院補提理由書（均須按他造當事人之人數附繕本）
。
                                       書記官  張  永  富
中     華     民     國    八十九   年       四       月       八       日
附錄：本案論罪科刑法條全文
刑法第三百零五條
以加害生命、身體、自由、名譽、財產之事恐嚇他人，致生危害於安全者，處二年以
下有期徒刑、拘役或三百元以下罰金。


司法院資訊處製作；財團法人民間司法改革基金會備份。
